臺灣嘉義地方法院民事判決
111年度訴字第245號
原      告  林青容  

訴訟代理人  盧奇南律師
被      告  林桂妃  


訴訟代理人  林宗富  


上列當事人間請求土地所有權移轉登記事件，本院於民國111年7
月14日言詞辯論終結，判決如下：      
    主  文
被告應將坐落嘉義縣○○市○○○段○○○段0000○0地號土地、面積103
平方公尺土地應有部分1/2及其上同段134建號、門牌號碼嘉義縣
○市○村里○○○000巷00號建物應有部分1/2之所有權移轉登記予原
告。
訴訟費用由被告負擔。　
    事實及理由
一、原告主張：兩造係同胞姊妹，於民國104年11月9日各出資新
    臺幣（下同）150萬元，共同購買坐落嘉義縣○○市○○○段○○○
    段0000○0地號土地及其上同段134建號、門牌號碼嘉義縣○市
    ○村里○○○000巷00號建物（下稱系爭房地），同時約定系爭
    房地全部所有權暫時登記在被告名下，真正所有權人，為被
    告與原告各持分1/2，登記後被告應將系爭房地所有權狀交
    由原告保管，未經兩人同意，不得出售系爭房地之產權，不
    得向金融機構或私人借貸設定抵押債權。購買登記後，經原
    告一再催請確認雙方權益，始於105年12月10日補行簽立協
    議書。詎原告於111年3月30日以朴子郵局26號存證信函，催
    請被告將系爭房地各持分1/2所有權移轉登記予原告，該存
    證信函於翌（31）日由被告本人簽收受領，但被告竟置之不
    理，拒絕移轉登記與原告，爰依兩造間契約（協議）之法律
    關係，請求如訴之聲明所示。並聲明：被告應將系爭房地各
    持分1/2所有權移轉登記予原告；訴訟費用由被告負擔。　
二、被告則以：同意原告之請求，但相關稅金、費用由原告自行
    負擔，被告有在協議書上簽名，對該協議書沒有意見等語。
三、本院之判斷：　　
　㈠按稱「借名登記」者，謂當事人約定一方將自己之財產以他
    方名義登記，而仍由自己管理、使用、處分，他方允就該財
    產為出名登記之契約。次按借名登記契約準用委任之規定，
    故借名登記契約成立後，當事人任何一方得隨時終止，得終
    止時而不終止，並非其借名登記關係當然消滅，必待借名登
    記關係消滅後，始得請求返還借名登記財產，故借名登記財
    產之返還請求權消滅時效，應自借名登記關係消滅時起算（
    最高法院103年度台上字第1466號判決意旨參照）。再按受
    任人因處理委任事務，所收取之金錢、物品及孳息，應交付
    於委任人。受任人以自己之名義，為委任人取得之權利，應
    移轉於委任人；當事人之任何一方，得隨時終止委任契約。
    民法第541條、第549條第1項分別定有明文。
　㈡原告主張：兩造於104年11月9日各出資150萬元，共同購買系
    爭房地，同時約定系爭房地全部所有權暫時登記在被告名下
    ，真正所有權人，為被告與原告各持分1/2。於購買登記後
    ，經原告一再催請確認雙方權益，始於105年12月10日補行
    簽立協議書。嗣原告於111年3月30日以朴子郵局26號存證信
    函，催請被告將系爭房地各持分1/2所有權移轉登記予原告
    ，該存證信函於翌（31）日由被告本人簽收受領之事實，業
    據提出系爭房地登記謄本、協議書、郵局存證信函、掛號郵
    件收件回執附卷可稽（見本院卷第15至21頁、第39至45頁、
    第49頁），且為被告所不爭執，堪信為真實。從而，原告依
    據契約之法律關係，請求被告應將系爭房地各持分1/2所有
    權移轉登記予原告，為有理由，應予准許。
四、訴訟費用負擔之依據：民事訴訟法第78條。 　　　　
中　　華　　民　　國　　111 　年　　7 　　月　　28　　日
                          民一庭法　官　黃茂宏   
以上正本係照原本作成。
如對本判決上訴須於判決送達後20日內向本院提出上訴狀。 
如委任律師提起上訴者，應一併繳納上訴審裁判費。 
中　　華　　民　　國　　111 　年　　7 　　月　　28　　日
                                書記官　官佳慧